臺灣高等法院臺中分院刑事判決　　　　　　　　　　九十四年度上易字第三二五號
　　上　訴　人
　　即　被　告　丙○○即黃祝.
右上訴人因背信案件，不服臺灣臺中地方法院九十三年度重訴字第二一四三號中華民
國九十四年一月二十一日第一審判決（起訴案號：臺灣臺中地方法院檢察署九十三年
度偵字第一二八八二號），提起上訴，本院判決如左：
　　主      文
上訴駁回。
    事 　　 實
一、曾正仁（原審通緝中）係廣三集團總裁，張小華（原審通緝中）係廣三集團財務
    處處長，丙○○（原名黃祝，以下均稱為丙○○）係廣三集團財務處經理（丙○
    ○前因涉犯違反證券交易法、商業會計法、及使公務員登載不實等罪，業經本院
    九十年度上重訴字第二○號刑事判決並定應執行刑為有期徒刑四年，其中違反商
    業會計法判處有期徒刑二年及使公務員登載不實罪判處有期徒刑一年二月部分，
    經上訴最高法院而駁回確定，目前執行中；至於違反證券交易法部分則由最高法
    院發回本院另案審理中。丙○○另又涉犯違反證券交易法之操縱上市股票價格及
    違約交割等罪，亦經本院九十年度上重訴字第二一號刑事判決並定其應執行刑為
    有期徒刑七年，經上訴最高法院後發回本院另案審理中）。林福松（因罹患巴金
    森氏症，目前由本院另案裁定停止審理中）、羅賢龍（業經本院以九十三年度金
    上重訴字第一四號判處有期徒刑一年十月確定）二人則係前第一商業銀行股份有
    限公司（以下簡稱為一銀）北臺中分行前後任經理，林福松任期自民國（下同）
    八十六年七月間起至八十七年八月五日止，羅賢龍任期自八十七年八月五日起至
    八十七年年底止，均負責該分行經理權限內貸款案之准駁業務。黃嘉健（因上開
    案件經判處有期徒刑一年六月確定）係該分行前副理，任期自八十三年間起迄八
    十八年五月間止，負責審核徵信、授信結果，再轉呈經理核定；李雙慧（亦因上
    開案件經判處有期徒刑一年二月確定）係該分行前調放款襄理，任期自八十四年
    間起至八十八年三月間止，負責對貸款案進行初步審核。林福松、羅賢龍、黃嘉
    健、李雙慧四人均係受一銀委任處理貸款事務之人。
二、曾正仁、張小華、丙○○等人均明知廣三集團所屬順大裕股份有限公司（以下簡
    稱為順大裕公司）資金遭掏空，而股票價格係經非法炒作拉抬，實際價值遠低於
    市場交易價格，為取得資金供廣三集團週轉，乃擬利用廣三集團所屬員工及曾正
    仁之親戚名義貸款，由曾正仁、張小華授意丙○○，與一銀北臺中分行林福松、
    羅賢龍、李雙慧等人洽商以順大裕公司股票向一銀北臺中分行辦理質押擔保貸款
    ，獲林福松等人同意。林福松等人明知依據一銀國內營業單位經理（主任）權限
    授信辦法規定，經理核准放款權限為法人戶新臺幣（下同）三千萬元內，個人戶
    二千萬元以內；其徵有擔保品者，依上開辦法貳「擔保事務」第二章「有價證券
    擔保」第三節「股票、受益憑證擔保」第一條第三項第Ｃ款規定：「借款人必須
    具有遇該證券失效、價格劇落或匯率變動時能隨時提供其他擔保品或償還借款之
    能力」；另依一銀作業手冊第七章「有價證券擔保」第三節「股票、受益憑證擔
    保」第一條「貸款對象」規定：「借款人必須信用良好、財務、營運俱健全，且
    倘遇所提供股票、受益憑證價格劇落時，有增提本行認可之擔保品或償還借款之
    能力」；同章節第三條第五款亦規定：「股票種類應分散，避免集中於單一股票
    或單一集團企業股票，以降低風險」。林福松等人亦知曾正仁、張小華、丙○○
    等人為配合廣三集團資金週轉之需，以廣三集團所屬員工何忠義、陳靜坤、張小
    華、黃碧玉、楊淑瑤、林翠郁、陳佩雲、林政權、謝雪如等九人與曾正仁五嫂之
    妹蔡美蘭等十人名義，充當人頭借戶，自八十七年八月一日起，向一銀北臺中分
    行申請擔保貸款（貸放款明細表如附表一所示，貸款資料及經辦人員如附表二所
    示）。詎一銀北臺中分行林福松、羅賢龍、黃嘉健、李雙慧等四人竟分別與廣三
    集團曾正仁、張小華、丙○○等三人共同基於意圖為廣三集團不法利益之概括犯
    意聯絡，由不知情之徵信人員黃淑芬、曾淑珍（承辦案件各詳如附表二所示）前
    往廣三集團總部辦理對保、徵信等工作，僅由各人頭借戶在空白借款約定書、保
    證書、印鑑卡上簽名，並未令其等親自在其他欄位簽名，借戶對實際貸款金額、
    內容並不知情，印鑑章則統由廣三集團財務處人員送至負責保管印鑑章之曾正仁
    秘書處蓋用，其他各欄亦統由廣三集團財務處人員代填處理，借戶均集中在臺中
    市○○路五一○號三樓廣三集團總部對保，各借戶貸得款項均非供其本身使用，
    而係統由廣三集團使用，實質上貸款金額已逾擔保貸款經理權限之範圍。林福松
    等人違背其等應忠實執行授信權限之職業義務，配合廣三集團利用「分散貸款，
    集中使用」之脫法方式，使個別借戶之形式上貸款額度均在經理權限範圍內，藉
    以規避總行審核，而逕由林福松、羅賢龍依經理權限審核（其中羅賢龍之部分除
    初貸部分尚包括展期之部分）。前開如附表一所示之借戶經徵信結果，資產淨值
    或為負數，或年所得不高，此均載明於貸款徵信報告中，已足以認定前開借戶償
    還來源，以勞務及投資收入所得償還，與預定繳付利息不相當，復無明確可靠之
    資金用途及計畫，客觀上能否償還貸款堪虞，風險甚高；又前開貸款案之擔保品
    均係順大裕公司股票，種類並未分散，集中單一股票，風險過度集中。林福松等
    人違背前開授信之相關規定，漠視徵信報告、股票單一等事實，未盡其職務上翔
    實徵信以減低風險之義務，以每股股價鑑價達六十點五元至六七點一一元不等計
    算，並以鑑定價格六成為限，而貸得如附表一所示之金額，違背職務共同辦理授
    信。林福松因於八十七年八月五日將職務交由羅賢龍接任，而附表二所示林福松
    所核准之貸款到期後因廣三集團申請延展，經羅賢龍核准而未對貸款戶求償。廣
    三集團於貸得前開款項後，何忠義於八十七年十一月三日辦理展期及繳息，只繳
    息三個月即行延滯；陳靜坤繳息至八十七年十一月三日，八十七年十一月三日展
    期後只繳息三個月即行延滯；張小華於八十七年十一月三日辦理展期並繳息，只
    繳息三個月即行延滯；黃碧玉於八十七年十一月三日辦理展期及繳息三個月即行
    延滯；楊淑瑤於八十七年十一月三日辦理展期後即未再繳息；蔡美蘭繳息至八十
    七年十一月三日，辦理展期及繳息三個月即行延滯；林翠郁繳息至八十七年十一
    月五日展期，其繳息三個月即延滯；陳佩雲繳息至八十七年十一月五日並辦理展
    期及繳息，只繳息三個月即延滯；林政權辦理展期後只繳息三個月即延滯；謝雪
    如繳息至八十九年十一月一日，只繳息三個月即行延滯。前開借戶本金全部均未
    清償。且其等質押供擔保之順大裕公司股票，因於八十七年十一月間發生違約交
    割事件，股價無量下跌，順大裕公司並辦理減資，借戶均無法提供其他擔保或提
    出償還計畫，至八十九年九月十四日，順大裕公司股票收盤價為五點六元，預估
    個人戶損失本金即已達一億七千九百三十四萬八千七百四十九元（十戶個人戶之
  本金共一億八千四百九十萬元，損失比率為九十七點○○％），本金幾已全部損
    失，利息亦無法收取，債權受償遙遙無期，嗣順大裕股票持續下跌，對一銀之損
    害亦繼續擴大，嚴重損害一銀之利益。
三、案經臺灣臺中地方法院檢察署檢察官自動檢舉偵查起訴。
　　理      由
一、訊據本案上訴人即被告丙○○（以下簡稱為被告）於本院審理時，對於廣三集團
    有於八十七年八、九月間，以所屬員工何忠義、陳靜坤、張小華、黃碧玉、楊淑
    瑤、林翠郁、陳佩雲、林政權、謝雪如等九人與曾正仁五嫂之妹蔡美蘭等十人名
    義，充當人頭借戶，向一銀北臺中分行申請擔保貸款，及借保戶均集中在臺中市
    ○○路五一○號三樓廣三集團總部對保，各借戶貸得款項均非供其本身使用，而
    係統由廣三集團使用等事實，雖不爭執，惟被告仍矢口否認伊有參與此部分共同
    背信之犯行，並辯稱：伊與一銀北臺中分行經理林福松、襄理李雙慧結緣，是在
    八十七年初順大裕公司向臺灣化學板公司購買忠明南路靠近美村路的土地時，因
    地主先前係向一銀北臺中分行借款，故透過地主關係認識，後來他們一直來找廣
    三集團貸款，伊就將他們二位引薦給張小華，而伊在八十六、八十七年間，因甲
  狀腺腫瘤手術，身心狀況欠佳，多次請辭，公司雖表面慰留，實際上則由主管張
    小華親自指揮要務，當時主管張小華也有意培植伊之接班人，因此伊亦才未援例
    充當借款人頭，故有關本案借款之洽談及辦理徵信、對保、申請等過程伊完全沒
    有參與，徵信報告或借款申請書伊也不知道是何人提供資料或填載內容，伊亦未
    曾通知該等人頭戶到廣三集團總部辦理開戶或對保手續，本案實際借款作業廣三
    集團另有搭配之人員在辦理，伊並未跟李雙慧襄理表示過「順大裕公司是上市公
    司，有它的財務調度規畫與限制，希望以關係企業來借款比較方便」等話，伊是
    事後要支付一銀北臺中分行該借款利息才瞭解到本案全部都是用順大裕股票作為
    質押擔保，伊頂多是事後知悉公司向一銀北臺中分行借錢，但伊並沒有分散貸款
    集中使用的意思，也不知道一銀分行經理權限範圍是多少金額等內規，八十七年
    十一月二十四日順大裕公司股票違約交割後，伊隔日就離開公司，在伊離開公司
    前均是正常繳息，公司財務亦甚良好，伊不知何人決定次月不支付利息及償還本
    金，本案實應由為此決策者負責，不應由伊負擔刑責等語。
二、然查：
（一）本案除張小華以外之九位名義借款人均不知悉前開貸款實際情形，其等係透過
      被告曾正仁、丙○○、另案被告張小華直接或間接通知前來對保，並由被告丙
      ○○指示財務處財務課長黃碧玉與一銀北臺中分行聯絡，集中在臺中市○○路
      五一○號三樓廣三集團總部洽辦貸款開戶及對保手續，該等名義借款人均不清
      楚貸款合約之內容等情，業經該等名義借款人及其他關係人供述如下：
（１）證人何忠義於法務部調查局臺中市調查站（下稱臺中市調查站）調查時及原審
      法院審理時，證稱：伊曾因廣三建設公司股票準備上市期間，公司暫時將伊調
      升為經理外，一直在工務所擔任所長，月收入約六、七萬元，年薪約九十萬元
      ，伊與廣三集團總裁曾正仁只是單純僱傭關係，八十七年七、八月間，伊曾應
      廣三集團財務處（臺中市調查站筆錄誤繕為總管理處）處長張小華及財務部經
      理丙○○等主管要求，由財務處小姐通知工地小姐，工地小姐再以對講機通知
      伊回公司簽署文件，包括一銀北臺中分行授信約定書及印鑑卡就是在這種情形
      下簽名的，但開戶後的印鑑章及存摺都是由公司收走使用，不會交給伊。至於
      在文件上簽名的目的為何，公司並未告知，伊也不知道。以伊為借款一千六百
      萬元申請名義人的一銀北臺中分行「借款申請書」、「授信申請書」、「借款
      展期申請書」、「徵信報告」等資料，伊均未曾看過，資料上的簽名均非伊本
      人簽署，印章亦非伊使用的印章，伊也不曾向一銀北臺中分行申請股票質押貸
      款等語。
（２）證人陳靜坤於臺中市調查站調查時，及偵查中與原審審理時，先後證稱：伊於
      八十七年初擔任大廣三量販店副總經理，當時月薪約八萬五千元，加上年終獎
      金年所得約一百萬元左右，伊與廣三集團總裁曾正仁只是單純僱傭關係。以伊
      為借款一千九百萬元申請名義人的一銀北臺中分行「借款申請書」、「借款展
      期申請書」，伊均未曾看過，資料上的簽名，均非伊本人簽署，至於印鑑卡與
      授信約定書，確是伊本人簽名無誤，但印章並非伊使用的印章，伊不記得有向
      一銀北臺中分行申請股票質押貸款，因為那段期間常被集團要求當人頭，都是
      財務處長張小華或財務部經理丙○○請人通知伊，說是老闆曾正仁要伊回去簽
      名，伊只被告知要當公司的人頭，所以在總管理處（臺中市○○路五一○號）
      簽署了一大堆資料，至於被當什麼人頭，公司未告知，伊也不知道，一銀北臺
      中分行的貸款申請資料，應該也是那段期間被當人頭去向一銀貸款的。伊不清
      楚為何一銀北臺中分行徵信評估報告已顯示伊資產淨值是負一億四千萬元，為
      什麼還會借伊鉅款等語。
（３）證人黃碧玉於臺中市調查站調查時，及偵查中與原審審理時，證稱：伊於八十
      七年間任職廣三集團財務處（財務處下設財務課、出納課、股務課）財務課長
      ，負責處理財務處經理丙○○交辦之財務課事務性工作，伊所有工作都要經過
      丙○○批准，伊年收入五十餘萬元，與廣三集團總裁曾正仁是僱傭關係。以伊
      為借款申請名義人的一銀北臺中分行「借款申請書」，其中貸款金額八百萬元
      借款申請書之簽名、借款展期申請書之簽名、約定書之簽名及印鑑卡之簽名，
      共計四份資料是伊親筆簽名的，該文件是一銀北臺中分行人員在文件資料須簽
      名處先打勾註記後交財務處經理丙○○，丙○○再指示伊簽名的，伊簽名那時
      都是空白書，且印章並非伊使用的印章，伊沒有向一銀北臺中分行申請股票質
      押貸款，因為那段期間常被丙○○要求當公司人頭，簽署一些銀行定稿文件，
      至於被當人頭作何用途，丙○○未告知，伊也不知道為何伊能向該行借貸一千
      八百萬元、八百萬元、二百萬元共計三筆款項，該行庫人員實際上應是和廣三
      集團總裁曾正仁、財務處經理丙○○等公司高階人員事先議妥貸款金額，再以
      公司員工當人頭向銀行辦理貸款手續，銀行人員應知道伊是廣三集團之人頭戶
      ，以伊的收入根本不可能支付所借貸金額的龐大利息，錢借到後都是由廣三集
      團在使用。交給銀行人員的那些資料都是丙○○交代伊準備好，伊只是做一個
      轉送的動作而已。八十七年五月到十一月順大裕爆發違約交割之前，好像沒有
      印象丙○○生病，伊記得她都有到辦公室，那段期間丙○○有一次沒有到公司
      上班，伊有跟楊淑瑤去她家看過她，至於她隔多久再去上班伊已經不記得，伊
      不清楚廣三集團當時是否有在培育丙○○的接班人等語。
（４）證人楊淑瑤於臺中市調查站調查時，及偵查中與原審法院審理時，證稱：伊於
      八十七年間任職廣三集團出納課長時，月薪四萬元，加上年終獎金年所得約五
      十萬元左右，伊與廣三集團總裁曾正仁只是單純僱傭關係。以伊為借款申請名
      義人的一銀北臺中分行「借款申請書」、「授信申請書」、「借款展期申請書
      」、「徵信報告」等資料，伊均未曾看過，資料上的簽名，亦非伊本人簽署，
      印章亦非伊使用的印章，伊不記得有向一銀北臺中分行申請股票質押貸款，因
      為那段期間常被集團要求當人頭，都是財務處處長張小華及財務部經理丙○○
      要求的，伊只被告知要當公司的人頭，所以簽署了一大堆資料，至於被當什麼
      人頭，公司未告知，伊也不知道，一銀北臺中分行的一千八百八十萬元貸款申
      請資料，應該也是那段期間被當人頭去貸款的，開戶後的印鑑章及存摺都是由
      公司收走使用，不會交給伊，伊知道印章都是由總管理處游秋芹、林惠美等祕
      書保管。八十七年五月到十一月順大裕公司爆發違約交割之前，丙○○當時好
      像有甲狀腺的問題，但是情況還好，應該有正常上班，伊記得她曾生病請假一
      天，伊有去看他，但她隔天就有來上班，伊沒有印象她有請長假，通常是請一
      、二天等語。
（５）證人林翠郁於臺中市調查站調查時及偵查時證稱：伊於八十七年間在廣三建設
      公司財務部擔任出納，年所得約三十多萬元，與曾正仁僅是僱主與員工的關係
      。以伊為名義人之一銀北臺中分行一千八百八十萬元「借款申請書」並非伊所
      提出，約定書、印鑑卡上的姓名是伊本人簽的，印鑑則非伊所蓋的，約定書的
      內容伊完全不清楚，僅記得是配合公司要求，在空白文件上簽名，對文件內容
      並未親閱，伊並不知道其用途，拿約定書、印鑑卡給伊簽名的人也沒有向伊提
      到借款的事情，借款要問處長張小華、經理丙○○才清楚，伊擔任人頭純粹是
      奉命行事，並不知悉貸款內容，錢借到後都是由廣三集團在使用等語。
（６）證人陳佩雲於臺中市調查站調查時，及偵查中及原審法院審理時，證稱：伊於
      八十七年間任職廣三實業公司財務處職員，年所得約三十萬元，與曾正仁是僱
      傭關係。以伊為名義人之一銀北臺中分行一千八百八十萬元「借款申請書」伊
      從未看過，且未在上面簽名蓋章，申請書最後會到秘書處用印，是否由秘書蓋
      章，伊不清楚。經提示辨認後，伊係於八十七年七月三十一日向一銀北臺中分
      行開戶，簽立約定書及印鑑卡，現在伊只知約於八十六、七年間在財務處服務
      時，在處長張小華、經理丙○○的指示下，辦理二、三十個銀行開戶手續，印
      章是公司代刻，存摺亦由公司保管，伊原來也不知道有向一銀借款，可能當時
      量很大，穿插其中，直到違約交割之後，才知道向一銀借那麼多錢。以人頭跟
      銀行辦理貸款，都是財務處在做的，報表都是依序經過課長黃碧玉、經理丙○
      ○、處長張小華，錢借到後都是由廣三集團在使用等語。
（７）證人林政權於臺中市調查站調查時及偵查時證稱：伊於八十七年間在廣三建設
      千友營造部工地擔任工務所所長，另被公司當人頭作為廣鑫投資公司董事，在
      八十七年間公司給伊月薪六萬元，加上紅利、年終獎金，年所得約八十萬元左
      右，伊與廣三集團總裁曾正仁純粹是工作上之僱傭關係。伊不曾在八十七年間
      向一銀北臺中分行貸款一千八百二十萬元，伊不清楚該份以伊為名義人之「借
      款申請書」是何人所製作。伊在廣三建設任職期間經常接到廣三集團財務處經
      理丙○○、課長黃碧玉通知到廣三集團總部五樓大會議室（臺中市○○路五一
      ○號）在很多空白表格上簽名，因伊在廣三集團任職，對於財務處經理丙○○
      、課長黃碧玉之指示並不敢違抗，所以當時簽了很多名，已不清楚其中是否有
      上海銀行中港分行開立帳戶表格，但上海銀行中港分行帳戶並非伊在使用，伊
      也不清楚一千八百二十萬元之用途及資金流向，錢借到後都是由廣三集團在使
      用等語。
（８）證人謝雪如於臺中市調查站調查時，及於偵查中及原審法院審理時，證稱：伊
      於八十七年間任職廣三建設公司代書業務，並掛名裕華投資公司負責人，月薪
      約四萬元，加上年終獎金年所得約五十萬元左右，伊與廣三集團總裁曾正仁只
      是單純僱傭關係。以伊為一千九百萬元借款申請名義人的一銀北臺中分行「借
      款申請書」伊未曾看過，資料上的簽名，亦非伊本人簽署，印章亦非伊使用的
      印章，伊知道借款印章是在秘書處那裡保管，是統一用印的窗口，伊未曾向一
      銀北臺中分行申請股票質押貸款，但那段期間常被集團要求簽署一些文件，作
      為公司備用，都是財務處處長張小華及財務部經理丙○○要求的，在總管理處
      （臺中市○○路五一○號）五樓大會議室或三樓會客室簽很多空白表格資料，
      因表格龐雜，已不記得在那些金融機構之資料表格上簽名，一銀北臺中分行的
      印鑑卡與授信約定書，應該也是那段期間被指示下所簽署的，拿約定書、帳戶
      印鑑卡給伊簽名的人沒向伊提到借款的事情，伊以為只是借戶頭給公司運用，
      簽完名就離開，並不清楚約定書的內容。向一銀貸款之八十七年八、九月間，
      丙○○還在公司上班，當時財務處張小華是最高主管，丙○○是第二高主管，
      跟銀行貸款的業務，不可能跳過該兩位主管，直接由低階主管跟銀行聯絡辦理
      貸款，而跟銀行接洽的人全部都是財務處的人，所以伊是根據公司的編制來說
      當時是財務處處長張小華及財務處經理丙○○要求伊簽署銀行文件的等語。
（９）證人蔡美蘭於原審法院審理時，亦到庭證稱：曾正仁是伊姊夫曾正行的弟弟，
      八十七年間伊在姊夫曾正行的公司上班，做代書的工作。伊姐姐蔡美月曾經打
      電話給伊，叫伊去廣三集團英才路總部簽名，她說去簽就對了，沒有告訴伊做
      何用途，伊前後分二次簽銀行開戶文件及背書，至於是何銀行及何內容伊不知
      道，伊是後來接到傳票才知道伊所簽二次名分別供八十七年八月間向一銀貸款
      一千七百七十萬元及同年十一月間向臺中商銀貸款之用，經辨認後，一銀北臺
      中分行八十七年七月三十一日印鑑卡、約定書是伊親自簽名的，簽那些文件是
      在廣三集團三樓，當時廣三集團有一個財務部的會計小姐叫伊簽名在何處，那
      時銀行的人員並沒有在那裡。伊知道丙○○當時是廣三集團財務部的主管，至
      於她的實際工作內容伊不清楚等語。
（１０）證人王天送於臺中市調查站調查時，及於偵查中及原審法院審理時，證稱：伊
      於八十七年間擔任廣三實業公司董事長，兼廣三集團副總裁及總管理處處長，
      當時月薪約十六萬元，加上年終獎金年所得大約四、五百萬元左右，伊與廣三
      集團總裁曾正仁是單純僱傭關係。財務處人員告訴伊在八十七年九月底需付給
      廣三崇光百貸公司計帳卡款六千一百萬元，因資金不夠，需要向銀行借款，以
      為支付之用，所以伊就在廣三實業三千萬元「借款申請書」上蓋章，也在印鑑
      卡與授信約定書簽名，而相關借款手續則由財務處人員辦理。廣三實業貸得資
      金三千萬元，皆歸集團財務處統籌管理運用，伊從未經手及參與。廣三集團旗
      下各公司之財務調度係由廣三集團財務處控管，有權掌控財務處的人是廣三集
      團總裁曾正仁、財務處處長張小華、財務處經理丙○○等人。廣三集團財務處
      相當特殊，直接歸曾正仁管，丙○○雖是財務經理，但在集團內是一人（曾正
      仁）之下萬人之上，因為財務處處長張小華主要在處理廣三百貨的簽帳卡核發
      事宜，有關於與銀行往來的狀況（包括銀行戶頭開立、資金調度等）都是由丙
      ○○一人處理。伊在企業改造時，身為總管理處處長，所以對於各部門的實際
      職掌情況相當瞭解。按照集團運作，印章應該是放在總管理處的秘書那邊，曾
      正仁有三、四個秘書都是屬於總管理處的人等語。
（）證人蔡來儀於臺中市調查站調查時及偵查時證稱：伊在八十七年間擔任廣三百
      貨公司副總經理，月薪約十萬元，年所得約一百五十萬元，另伊雖擔任裕寶投
      資公司負責人，但只是掛名，並無薪資，伊與廣三集團總裁曾正仁是單純僱傭
      關係。裕寶投資公司向一銀北臺中分行借款二千九百萬元之「借款申請書」中
      ，其中約定書兩份（一份公司戶、一份個人戶）及活期存款印鑑卡係伊親簽無
      誤，伊記得這是八十七年間廣三集團財務處通知伊到臺中市○○路五一○號三
      樓集團辦公室對保簽字，伊只負責簽署借款文件，所借款項如何運用及繳息情
      形伊均不知，公司大、小章也都放在財務處供其運用等語。
（）證人顏英杰於臺中市調查站調查時及偵查時證稱：伊在八十七年間擔任大廣三
      量販店採購經理，但八十六年間廣三集團財務處長張小華表示公司很看重伊，
      要伊擔任裕欣投資公司董事長，伊便掛名裕欣公司董事長，當時月薪約七萬元
      ，加上年終獎金年所得約九十萬元左右，伊與廣三集團總裁曾正仁只是單純僱
      傭關係。以裕欣公司為三千萬元借款申請人的一銀北臺中分行「借款申請書」
      ，伊未曾看過，伊是被公司要求掛名為裕欣公司負責人，裕欣公司大小章、存
      摺等，均非伊本人所能掌控，都放在財務處統一調配，伊不清楚裕欣公司有向
      一銀北臺中分行申請股票質押貸款，當時在集團上班，既然掛名為裕欣公司負
      責人，裕欣公司開戶需要負責人簽章，所以伊才會在印鑑卡上簽名，至於公司
      大、小章都是放在財務處供其運用等語。
（二）綜合上開證人之證述，本案廣三集團所屬員工何忠義、陳靜坤、黃碧玉、楊淑
      瑤、林翠郁、陳佩雲、林政權、謝雪如與曾正仁五嫂之妹蔡美蘭等九人，於八
      十七年七、八月間應係分別透過被告丙○○、曾正仁、另案被告張小華等人直
      接或間接通知，到臺中市○○路五一○號三樓廣三集團總部辦理一銀北臺中分
      行之開戶及對保手續，並簽立約定書及印鑑卡等文件，印鑑章則統由廣三集團
      財務處人員送至負責保管印鑑章之曾正仁秘書處蓋用，其等對於嗣後以其等名
      義向一銀北臺中分行借款之內容及情形並無所悉。即使被告丙○○於臺中市調
      查站調查時及於偵查中經檢察官訊問時，亦曾先後供承：一銀北臺中分行向廣
      三集團招攬放款，由主管決定貸款總額後，再由財務處與一銀北臺中分行協調
      ，依授信銀行的經理核貸權限金額，由財務處長張小華依集團「人頭戶」名下
      所持有的股票數量可供設定質押，指定以那幾戶法人及個人當「人頭戶」向一
      銀北臺中分行辦理股票質押貸款，一銀北臺中分行來集團辦公室辦理對保時，
      財務處即通知相關的「人頭戶」前來對保簽章，及在相關之開戶文件上簽名，
      至於印鑑章則是「人頭戶」簽妥各項約定書及開戶文件後，再送至負責保管「
      人頭戶」印章的祕書處用印，至於撥款後資金流向，因為均是以廣三集團「人
      頭戶」貸款，故「人頭戶」所貸得之款項均在「人頭戶」帳戶中，故是由廣三
      集團負責管理「人頭戶」的「機構」統一管理調度使用；據伊所知一銀北臺中
      分行沒有各別找廣三集團員工陳靜坤、黃碧玉、林翠郁、何忠義、蔡美蘭、謝
      雪如、楊淑瑤、陳佩雲、林政權等個人戶洽談貸款事宜，且辦理對保手續時借
      戶均集中在廣三集團辦公室辦理，借戶均為廣三集團的員工，根本付不起鉅額
      貸款利息，銀行也不可能貸放一千八、九百萬元給這些員工，但因為當時廣三
      集團如日中天，故一銀北臺中分行雖知道該借戶為「人頭戶」，但仍承貸該案
      ，這件授信案伊只記得開始時係一銀北臺中分行的林經理及李襄理來公司談的
      ，談妥貸款條件後即由張小華指定人頭申貸，人頭是伊主管張小華交代下來交
      由伊處理，多半是曾正仁的親友或集團員工，貸款過程通常也是張小華交代伊
      或課長去處理等語。核與上開證人所證述之情節大致相符。是被告丙○○於原
      審法院及本院審理時翻異前詞，辯稱：有關本案向一銀北臺中分行借款之洽談
      及辦理徵信、對保、申請等過程伊完全沒有參與，亦未曾通知該等人頭戶到廣
      三集團總部辦理開戶或對保手續云云，顯係事後卸責之詞，尚不足採信。
（三）又本案被告丙○○確曾代表廣三集團與一銀北臺中分行前經理林福松或前襄理
      李雙慧接洽過本案個人戶或法人戶借款之情形，亦據證人即原審法院九十二年
      度金重訴字第一○七二號（下稱另案）被告李雙慧、羅賢龍與證人黃碧玉、曾
      淑珍、黃淑芬分別陳述如下：
（１）證人即另案被告李雙慧於臺中市調查站調查時供稱：伊記得當時是經理林福松
      向伊表示順大裕公司股東因為順大裕公司辦理現金增資，需要資金，想向本行
      辦理股票質押貸款，伊即請徵信部門經辦黃淑芬及曾淑珍與廣三集團財務處主
      管丙○○及黃碧玉聯繫接洽等語；其於偵查時陳稱：八十七年初順大裕公司買
      了一筆土地，該土地原先是向一銀借款之擔保，因當時順大裕公司信用很好，
      伊因這土地買賣案主動去找順大裕公司財務經理丙○○請其繼續以該筆土地設
      定，自此之後才與順大裕公司開始往來。本件之貸款案是林福松告訴伊說順大
      裕公司有些股東因公司辦增資需要資金週轉，伊知道這一個業務就依規定去承
      做，並不是經理一一交辦細節等語；其於原審法院另案以被告身分審理時供陳
      ：林福松大概在八十七年七月份指示伊辦理本案借款，伊就交代經辦去聯絡這
      些借戶，請他們提供資料，據林福松講是丙○○跟他聯繫的。他們整個廣三集
      團都是集合在一起管理，都是找丙○○及黃碧玉辦理，伊交代下去也是要他們
      跟廣三集團的財務部門丙○○、黃碧玉聯絡，股票質借的問題是丙○○打電話
      給林經理等語；其於原審法院本案審理時以證人身分證稱：與順大裕公司有往
      來是在八十七年初，因北臺中有一個臺灣化學板公司客戶之土地賣給順大裕公
      司要辦理塗銷，當時經理指示伊去向新的買主徵詢是否將擔保品繼續留在一銀
      ，才跟順大裕公司接觸，本案是林福松經理告訴伊順大裕公司有幾個股東要貸
      款，伊才請經辦人員去調查後辦理，後來羅賢龍經理交接後，伊就和羅經理到
      廣三集團做禮貌性的拜訪，有拜訪到財務經理丙○○，伊等曾提到上市公司有
      額度，希望廣三集團能動用，並提到上市公司貸款額度限制較多。後來伊記得
      好像是接到丙○○的電話說要辦理本案五個法人戶的貸款，她說要以順大裕的
      股票做融資，伊轉告羅經理，羅經理就指示伊依照規定辦理，至於十個個人戶
      貸款部分則均是林福松經理交付伊辦理的等語。
（２）證人即另案被告羅賢龍於臺中市調查站調查時供稱：伊在一銀北臺中分行擔任
      經理任內，僅在廣三集團總部財務處看過財務處長張小華、經理丙○○，連曾
      正仁都沒見過面，當時很多銀行經理在財務處排隊希望能與廣三集團財務處長
      張小華、經理丙○○接見，以招攬廣三集團前來銀行借錢，伊於八十七年八月
      剛接任一銀北臺中分行經理，當時總行對一銀北臺中分行要求授信平均餘額要
      增加十二億元，為了達到銀行管考業績，因順大裕公司在一銀北臺中分行有十
      二億元的授信額度未動用，伊為了業績，所以就到廣三集團找經理丙○○，希
      望廣三集團要借款可以找一銀北臺中分行，尤其是順大裕公司在一銀北臺中分
      行有十二億元的授信額度未動用，希望能優先動用，本案個人戶部分之授信案
      是在前任經理林福松任內就借貸或申請，雖有幾戶是伊同意放貸，但都是在林
      福松任內就決定要貸放的，至於五家公司戶部分是在伊任內貸放，因襄理李雙
      慧到廣三集團找財務處經理丙○○洽談業務，事後李雙慧向伊報告說：「廣三
      集團經理丙○○表示順大裕公司是上市公司，順大裕公司有它的財務調度規畫
      與限制，希望以關係企業來借款較方便」，伊便同意廣三集團以其他企業來貸
      款，並要求依授信規定辦理等語；其於原審法院本案審理時以證人身分證稱：
      李雙慧確實有跟伊提到廣三經理丙○○表示順大裕公司是上市公司，有它的財
      務調度規畫與限制，希望以關係企業來借款較方便這些話，但丙○○實際上跟
      李雙慧怎麼說伊不清楚，後來伊有同意受理廣三集團以其他企業來貸款的事，
      當時是李雙慧跟伊轉達五戶法人戶貸款，另外的十戶個人戶及一個法人戶是在
      伊到任之前就已經辦理徵信等程序完畢等語。
（３）證人黃碧玉於原審法院另案審理時證稱：跟一銀北臺中分行貸款接觸都是丙○
      ○在聯繫的，該行曾淑珍、黃淑芬兩位曾經到公司找過伊，當時丙○○交代伊
      準備什麼資料，伊就準備好，再做一個轉送的動作給銀行人員而已，伊沒有刻
      意去看資料內容，所以不清楚是轉送哪些資料，伊曾經看過李雙慧來找丙○○
      ，至於談論什麼事情伊也不清楚等語；其於本案本院審理時證述：伊當時任職
      廣三集團財務課，伊都是依據主管丙○○的指示去辦理，就是她要伊準備什麼
      資料，伊就準備什麼資料，她要伊在銀行文件上簽名，伊為了工作也不得不從
      ，文件上打勾是銀行行員勾的，但都是丙○○叫伊去簽名的，不只一銀的案子
      ，其他銀行貸款的案子型態都是這樣，借款文件上的地址可能是財務課的人寫
      的，但也不排除是伊寫的，因丙○○是財務處經理，伊都是聽從她的指示辦理
      等語。
（４）證人曾淑珍於臺中市調查站調查時供稱：八十七年間廣三集團關係企業廣三實
      業、裕華投資、裕欣投資及職員楊淑瑤、蔡美蘭、謝雪如、張小華、何忠義、
      陳靜坤、黃碧玉、林翠郁、陳佩雲、林政權等個人戶向一銀北臺中分行借款，
      是伊直屬主管襄理李雙慧將上述廣三集團關係企業及職員之借戶基本資料給伊
      ，伊根據借戶基本資料及向聯合徵信中心查詢之資料填寫「徵信報告表」，陳
      報襄理李雙慧、副理黃嘉健、前後任經理林福松、羅賢龍，襄理李雙慧指示伊
      與廣三集團財務處財務課長黃碧玉聯絡，伊與黃碧玉聯絡後，和一銀北臺中分
      行也是負責徵信業務之黃淑芬共計二次前往臺中市○○路五一○號三樓廣三集
      團公司辦公室辦理借戶對保，伊核對借戶身分證，由借戶在印鑑卡及約定書上
      親自簽名，公司戶則須由連帶保證人在保證書上親簽，因為其他借款金額、借
      款人基本資料等欄位均尚未填寫，故伊將借戶未填寫完成之約定書、印鑑卡、
      保證書交給黃碧玉，伊在廣三公司會客室等待，待黃碧玉在所有借戶資料填妥
      ，蓋好印章後，將該等約定書、印鑑卡、保證書全部交給伊，有用印遺漏者，
      伊再拿去財務處補蓋印章，當天伊完成對保手續，伊即拿回所有廣三集團關係
      企業及員工借款約定書、印鑑卡、保證書等資料返回銀行，並陳報襄理、副理
      、經理等語；其於本案原審法院審理時到庭證述：伊分二次前往廣三集團辦理
      十戶個人戶及三家公司廣三、裕華、裕欣之對保手續，對保之前的徵信資料包
      括個人的徵信資料表、綜合所得稅結算申報書影本、法人戶的公司基本資料、
      公司資產負債表、損益表等都是主管李雙慧交給伊的，徵信完，主管襄理、副
      理、經理核過章，他們說可以去對保，伊才去對保，到那邊時是找黃碧玉，後
      來對保人陸續過來，他們在印鑑卡、保證書、約定書上簽名及填寫個人基本資
      料，接著伊再把資料拿到共同用印的地方用印。主管李雙慧曾跟伊提說過廣三
      集團丙○○這個人，但是伊不清楚他實際的職務等語。
（５）證人黃淑芬於臺中市調查站調查時陳稱：當時伊係承辦公司戶的徵信業務，曾
      氏國際、廣三實業、廣正開發、裕寶投資等四家公司借戶及裕欣投資的保證人
      （曾正仁）部分等之徵信報告是伊所製作，徵信報告表經主管同意後，再由伊
      前去廣三集團總部對保，該相關徵信所需資料係由襄理李雙慧指示伊前往廣三
      集團總部財務處向黃碧玉索取，對保則是由襄理李雙慧通知後，再前往廣三集
      團總部辦理，伊親自看著蔡來儀、陳靜坤、曾正仁、王天送等四人在約定書、
      印鑑卡、保證書簽名無誤，至於蓋章則是統一由財務處人員代為蓋章，而保證
      書上之保證金額是財務處人員所填寫，約定書、印鑑卡、保證書上若還有不足
      資料則交由財務處人員填寫，填寫簽章完成後再由伊帶回銀行交給襄理李雙慧
      。質押股票係由廣三集團財務處黃碧玉提供後，再前往券商辦理設質手續等語
      ；其於本案原審法院審理時，到庭證述：伊去廣三集團對保及徵信好幾次，有
      跟曾淑珍去過，也有跟主管李雙慧去過，伊到廣三集團是跟一位黃碧玉接觸，
      那時候介紹她是財務部的主任或科長，對保時伊有看過丙○○，她好像是經理
      ，坐在黃碧玉的後面房間裡面，伊沒有跟她說過話，黃碧玉當場會把保證書的
      金額填上去，有時候對保人會自己填印鑑卡的年籍資料，如果資料沒填的部分
      ，伊會請黃碧玉幫忙填，印章則是財務處的小姐拿出來蓋的，原則上徵信資料
      都是主管李雙慧拿給伊，如果徵信資料還是不夠，李雙慧會叫伊直接去跟黃碧
      玉拿資料等語。
（６）綜合上開證人李雙慧、羅賢龍、黃碧玉、曾淑珍、黃淑芬所述，可知被告丙○
      ○雖早於八十七年初因順大裕公司向臺灣化學板公司購買土地，而結識一銀北
      臺中分行前經理林福松及前襄理李雙慧，但本案個人戶及法人戶之借款，確係
      被告丙○○與林福松、李雙慧等人聯繫後始辦理，嗣由被告丙○○指示財務課
      長黃碧玉等財務處人員處理後續有關提供徵信資料、對保、申請、股票質押等
      貸款事宜之情無誤。上情亦核與被告丙○○於臺中市調查站調查時曾謂：大約
      八十七年間一銀北臺中分行一位林姓經理（指林福松）及一位李姓女襄理（指
      李雙慧）曾多次來集團辦公室招攬業務，請廣三集團能夠向該分行貸款，增加
      該分行放款業績，經過幾次與主管洽談，後來主管同意以股票質押的方式向一
      銀北臺中分行貸款等語相符。因此益認被告丙○○辯稱：本案實際向一銀北臺
      中分行借款的那段時間，伊因上開原因身心狀況不佳，所以有關本案借款之洽
      談及辦理徵信、對保、申請過程伊完全沒有參與，伊是事後要支付一銀該借款
      利息才瞭解到本案全部都是用順大裕股票作為質押擔保，伊並未向李雙慧表示
      過「順大裕公司是上市公司，有它的財務調度規畫與限制，希望以關係企業來
      借款比較方便」這句話云云，核係事後飾卸之詞，委不足採。至於證人李雙慧
      於原審法院審理時，雖另供稱：伊曾禮貌性的拜訪過丙○○，當時只有提到上
      市公司有額度，希望廣三集團能動用，事後伊並未向經理羅賢龍報告「丙○○
      表示過順大裕公司是上市公司，有它的財務調度規畫與限制，希望以關係企業
      來借款比較方便」這句話云云，但此不僅與證人羅賢龍所述不同，且距離案發
      時間迄今已有六年多之久，證人李雙慧對於當時貸款細節可能有所遺忘，復參
      以本案貸款係該證人主動向被告丙○○招攬所致，故證人李雙慧難免對被告丙
      ○○心懷歉疚，因而有所迴護，並非不可想像，因此證人李雙慧前開所言，尚
      不足採。又就證人黃淑芬於原審法院審理時，到庭證述：「伊到廣三集團是跟
      一位黃碧玉接觸，那時候介紹她是財務部的主任或科長，對保時伊有看過丙○
      ○，她好像是經理，坐在黃碧玉的後面房間裡面，伊沒有跟她說過話」等語部
      分，被告丙○○於本院審理時，雖否認其辦事處所係在「黃碧玉的後面房間裡
      面」，惟證人黃淑芬在上開作證時，並未證述伊有與坐在黃碧玉後面房間裡面
      之人有所聯繫，並證稱伊沒有跟此人說過話。故被告丙○○此部分所辯是否真
      實，並不影響本院對本案事實之認定，併此敘明。
（四）按股票之價格極不穩定，故金融機構評估上市股票質押放款時，除應避免所提
      出質押之股票集中於單一股票，且限於發行公司實收資本額高且獲利能力良好
      之績優股始得徵為擔保品，並應審查借款人本身之資力、債信，俾能在該證券
      失效、價格劇落或匯率變動時能隨時提供其他擔保品或償還借款，是以卷附一
      銀國內營業單位經理（主任）權限授信辦法中第二章「有價證券擔保」第三節
      「股票、受益憑證擔保」第一條第三項第Ｃ款規定：「借款人必須具有遇該證
      券失效、價格劇落或匯率變動時能隨時提供其他擔保品或償還借款之能力」。
      另依一銀作業手冊第七章「有價證券擔保」第三節「股票、受益憑證擔保」第
      一條「貸款對象」規定：「借款人必須信用良好、財務、營運俱健全，且倘遇
      所提供股票、受益憑證價格劇落時，有增提本行認可之擔保品或償還借款之能
      力」；同章節第三條第五款規定：「股票種類應分散，避免集中於單一股票或
      單一集團企業股票，以降低風險」。而關於「擔保品之鑑價及放款值」部分，
      依據作業手冊第七章之規定，上市公司之鑑價及放款值，除另有規定外，以下
      列方式辦理，第一款規定：「按股票時價（申請前一日收盤價）與最近三個月
      曆平均價值所為鑑價」；第五款規定：「放款值最高不得超過鑑定價格之六成
      ，上情有作業手冊一份在卷可憑。雖本案依前開手冊之規定以前開標準放款，
      惟依前開手冊以最近三個月曆平均價值鑑估，不得僅以承貸當時之股價作為鑑
      估標準，即已考慮股票市值不穩定之因素，況順大裕股票為市值極不穩定之股
      票，且單一股票之擔保風險極大，本案借款人僅提供順大裕之股票作為擔保，
      另案被告李雙慧、黃嘉健、羅賢龍、林福松等對該擔保品之價值可能短期內有
      波動，應可以預見，是其等曾辯稱借款當時廣三集團如日中天，該違約交割案
      之發生係不可預見，並無犯罪故意云云，即難採信。
（五）次按第一商業銀行「國內營業單位經理（主任）權限授信辦法」規定：法人擔
      保授信經理權限為三千萬元，個人擔保授信經理權限為二千萬元（參第二條規
      定），亦有前開辦法一紙在卷可憑。而一銀「經理權限授信辦法」第四條固規
      定：「對於個人及同一利害關係企業之經理權限無擔保授信，其額度應合併計
      算，並不得超過法人行號之權限額度」及第七條固規定：「個人戶之借款人，
      其配偶及所經營之企業或公司戶其負責人，負責人之配偶及同一經濟利害關係
      企業之無擔保授信者，不得適用權限」，惟該等規定是針對同一關係戶貸款數
      額應合併計算，該規定與「人頭戶借貸」之情形並不相同，而該辦法第二條限
      制經理權限之法人擔保授信額度列為三千萬元，個人戶為二千萬元，係規定經
      理授信權限，其目的一方面授權經理在一定額度之核貸權，使高額貸款由總行
      審核以求慎重。苟謂在有擔保貸款之情形，借款人即得利用人頭戶分散貸款以
      符合經理權限，從而得由分行經理核貸，無庸由總行核貸，則前開辦法限制擔
      保貸款數額之規定豈不形同具文？是以本案被告忽略人頭借戶將該貸款分散後
      ，得以規避總行之審查，自係規避前開辦法第二條之規定，故一銀就前開貸款
      案專案查核結果及主管機關財政部就前開貸款案審查意見，均認系爭貸款案有
      以分散貸款集中使用，以規避總行審核之嫌，此情亦有財政部九十年四月三日
      臺財融（二）第九○七三一五五一號函及一銀北臺中分行放款專案調查報告等
      各一份（均影本）在卷可考。是以另案被告羅賢龍、李雙慧等以前開辦法第四
      條、第七條之規定推認本案為有擔保授信，沒有所謂關係戶之限制，因而認定
      以人頭借貸之情形，並無違背前開授信辦法云云，應不足採信。廣三集團於八
      十七年八月間，密集利用個人人頭借戶向一銀北臺中分行共貸款一億餘元，其
      額度遠超過分行經理之授信權限，本應由總行審核貸款。然一銀北臺中分行竟
      允廣三集團利用人頭，化整為零，形式上各借戶貸款額度雖均未超過經理權限
      ，但均已接近限額，衡諸本件人頭借戶經徵信結果債信或償債能力均屬不佳，
      擔保品又屬單一股票，風險甚高，不符風險管理原則（詳後述），苟由總行加
      以審核，基於一般貸款原則，客觀上應不能予以核貸，被告丙○○及另案被告
      林福松、羅賢龍、黃嘉健、李雙慧等對此當知之甚稔。則前開貸款額度應是刻
      意壓在經理權限以下，以便由分行經理自行核准貸款，俾使廣三集團順利貸得
      款項，避免經總行審核後極可能駁回其申貸，另案被告林福松、羅賢龍、黃嘉
      健、李雙慧等為圖廣三集團之利益，而不顧一銀之利益，實背於其職務，被告
      丙○○則與被告林福松等人就該貸款行為顯具有犯意聯絡及行為分擔甚明。
（六）再，上開十戶個人戶之借款人，徵信授信及開戶核貸情形分別如下所示，此經
      一銀北臺中分行徵信授信人員曾淑珍、黃淑芬、陳素卿、陳姝君及另案被告李
      雙慧、黃嘉健、羅賢龍等人於臺中市調查站調查時及於偵、審中供述綦詳，並
      有借款申請書、授信申請書、徵信報告、約定書、借據、保證書、借款印鑑卡
      、帳戶印鑑卡等多紙（均影本）在卷可稽，及有財政部九十年四月三日臺財融
      （二）第九○七三一五五一號函及函附一銀第十八屆第一二六次常務董事會議
      紀錄、一銀北臺中分行放款專案調查報告等各一份（均影本）附卷足憑。
（１）何忠義：廣三建設公司經理、廣仁國際公司董事、裕華投資公司董事，八十七
      年七月三十日徵信報告之銀行借款餘額為九千九百六十八萬元，淨值資產呈負
      數，八十六年度收入為一百六十六萬元。八十七年七月三十一日開設存款戶，
      八十七年八月一日即核貸一千六百萬元。
（２）陳靜坤：廣正開發公司董事長，八十七年五月十三日徵信報告之行庫借款餘額
      為一億五千五百萬元，八十六年度年收入四百零九萬元。八十七年七月三十一
      日開設存款戶，八十七年八月三日即核貸一千九百萬元。
（３）張小華：廣三建設公司及廣三崇光百貨公司董事長，八十七年七月三十日徵信
      報告銀行借款餘額為一億二千八百四十三萬元，八十六年度收入為一百四十九
      萬元。八十七年七月三十一日開設存款戶，八十七年八月三日即核貸一千八百
      八十萬元。
（４）黃碧玉：廣鑫國際投資公司董事，八十七年七月三十日徵信報告銀行借款餘額
      九千六百六十四萬元，淨值資產呈負數，八十六年度收入總額六十五萬元。八
  十七年七月三十一日開設存款戶，八十七年八月三日即核貸一千八百八十萬元
      。
（５）楊淑瑤：廣三建設公司課長，八十七年七月三十日徵信報告之銀行借款餘額達
      七千六百七十萬元，淨值資產呈負數，八十六年度所得收入為一百三十二萬元
      。八十七年七月三十一日甫開戶，八十七年八月三日即核貸一千八百八十萬元
      。
（６）蔡美蘭：從事代書工作，八十七年七月三十日徵信報告之銀行借款餘額為七百
      六十六萬元，八十六年度年收入四一點七萬元，八十七年七月三十一日開設存
      款戶，八十七年八月三日即核貸一千七百七十萬元。
（７）林翠郁：廣三建設公司出納，八十七年七月三十日徵信報告之貸款餘額為五千
      八百三十三萬元，淨值資產呈負數，八十六年度收入合計一百三十五萬元。八
      十七年七月三十一日開設存款戶，八十七年八月三日即核貸一千八百八十萬元
      。
（８）陳佩雲：廣三實業公司財務處職員，徵信之年所得僅二十七萬元，八十七年七
      月三十一日辦理活儲開戶，八十七年八月五日即核貸一千八百八十萬元。
（９）林政權：佑達營造公司、廣鑫投資公司董事，八十七年七月三十日徵信報告記
      載八十六年度收入為一百十三萬元。八十七年七月三十一日開設存款戶，八十
      七年八月六日即核貸一千八百二十萬元。
（１０）謝雪如：裕華投資公司董事長，自營代書，八十七年七月三十日徵信報告之銀
      行借款餘額七千八百四十九萬元，淨值資產呈負數，八十六年度收入總額一百
      五十八萬元，八十七年九月十五日核貸一千九百萬元。
（）由前開數據顯示，可知上揭十戶個人借款人或在其他行庫有鉅額借款，或總負
      債大於總資產，年收入客觀上均不足以支付貸款本息，亦無相當之償還計畫，
      且多於存款開戶後不久即鉅額授信，被告丙○○身為廣三集團財務處經理，對
      於廣三集團所屬員工之職位、薪資及負債情形，當知之甚稔，且其自承該等員
      工根本付不起鉅額貸款利息，竟仍以之充當借款戶。而一銀北臺中分行承辦人
      員林福松等人明知上情，竟無視徵信結果，貿然核貸一千六百萬元至一千九百
      八十萬元不等之金額，其等共同違背職務至為灼然。
（七）又證人曾淑珍於臺中市調查站調查中供稱：因該等廣三集團關係企業及員工向
      一銀北臺中分行借款，是主管李雙慧指示伊辦理徵信、對保等作業的，故伊沒
      有逐一詢問借戶之資金用途，但伊知道該等廣三集團關係企業及員工是廣三集
      團用以向銀行借款之借戶，伊曾經懷疑伊辦理該等借戶借款有不尋常之情形，
      有向襄理李雙慧提出疑問，但李雙慧回答這是為了銀行業務，伊就沒有再多問
      ，並遵照李雙慧之指示辦理上述業務。伊有向李雙慧提出上述個人戶放款之償
      還來源以勞務及投資收入償還與預定繳付利息不相當，李雙慧表示該等借戶還
      有其他收入及股票質押可以用來償還貸款及繳付利息，伊只能照辦，伊有口頭
      向黃嘉健及李雙慧提出上述廣三集團借款人互為保證人，且質疑借款戶本身之
      資力，黃嘉健指示伊依規定辦理，李雙慧指示伊為了銀行業務，要伊繼續辦理
      徵信及填寫徵信報告，故伊遵照李雙慧之指示不要在徵信報告綜合意見上簽註
      負面意見，使該廣三集團借款戶能順利通過徵信等語；其於原審法院審理時，
      亦到庭證稱：伊確曾向李雙慧質疑個人戶償還來源是以勞務及投資收入償還，
      與預定繳付的利息不相當，李雙慧表示有股票質押，還有其他收入可以償還。
      伊當時是質疑個人戶部分，法人戶部分沒有質疑等語。顯見本案個人戶之徵信
      人員於徵信過程中已發現個人戶之償債能力有問題，卻仍依據另案被告李雙慧
      、黃嘉健之指示辦理，足知本案十戶個人戶之貸款案有明顯瑕疵可指。
（八）至八十九年九月十四日順大裕公司股票收盤價為五點六元，一銀預估個人戶損
      失本金部分即已達一億七千九百三十四萬八千七百四十九元（十戶個人戶之本
      金共一億八千四百九十萬元，損失比率為九十七點○○％），有財政部九十年
      四月三日臺財融（二）第九○七三一五五一號函及函附一銀第十八屆第一二六
      次常務董事會議紀錄、一銀北臺中分行放款專案調查報告等各一份（均影本）
      附卷足稽，其每戶各別損失情形如下：
（１）何忠義：八十七年八月一日核貸一千六百萬元，八十七年十一月三日辦理展期
      ，只繳息三個月即告延滯，預估至八十九年九月十四日止，損失本金一千五百
      五十四萬二千二百三十四元。
（２）陳靜坤：八十七年八月三日核貸一千九百萬元，八十七年十一月三日辦理展期
      後，只繳息三個月，至八十九年九月十四日止，預估損失本金一千八百五十四
      萬二千二百三十四元。
（３）張小華：八十七年八月三日核貸一千八百八十萬元，八十七年十一月三日辦理
      展期，只繳息三個月即告延滯，至八十九年九月十四日止預估損失本金一千八
      百三十四萬二千二百三十四元。
（４）黃碧玉：八十七年八月三日核貸一千八百八十萬元，八十七年十一月三日辦理
      展期後，只繳息三個月即告延滯，至八十九年九月十四止預估損失本金一千八
      百三十四萬二千二百三十四元。
（５）楊淑瑤：八十七年八月三日核貸一千八百八十萬元，八十七年十一月三日辦理
      展期，只繳息三個月即告延滯，預估至八十九年九月十四日止損失本金一千八
      百三十四萬二千二百三十四元。
（６）蔡美蘭：八十七年八月三日核貸一千七百七十萬元，八十七年十一月三日辦理
      展期，繳息三個月即告延滯，至八十九年九月十四日止預估損失一千七百二十
      六萬八千六百四十三元。
（７）林翠郁：八十七年八月三日核貸一千八百八十萬元，八十七年十一月五日辦理
      展期，只繳息三個月即告延滯，至八十九年九月十四止預估損失一千八百三十
      四萬二千二百三十四元。
（８）陳佩雲：八十七年八月五日核貸一千八百八十萬元，八十七年十一月五日辦理
      展期後，只繳息三個月即告延滯，至八十九年九月十四日止預估損失本金一千
      八百三十四萬二千二百三十四元。
（９）林政權：八十七年八月六日核貸一千八百二十萬元，八十七年十一月六日辦理
      展期，繳息三個月後即告延滯，至八十九年九月十四日止，預估損失本金為一
      千七百七十四萬二千二百三十四元。
（１０）謝雪如：八十七年九月十五日核貸一千九百萬元，繳息至八十九年十一月一日
      即告延滯，預估至八十九年九月十四日止，損失本金一千八百五十四萬二千二
      百三十四元。
（九）綜上所述，本案被告丙○○於八十七年初因順大裕公司向臺灣化學板公司購買
      土地，而結識一銀北臺中分行前經理林福松及前襄理李雙慧，嗣於八十七年中
      旬林福松、羅賢龍、李雙慧等人先後向被告丙○○表示可以動用順大裕公司在
      一銀北臺中分行的授信額度，被告丙○○徵求其主管張小華、曾正仁同意後，
      即告知林福松、李雙慧，表示順大裕公司是上市公司，有它的財務調度規畫與
      限制，希望以關係企業來借款較方便，先後任經理林福松、羅賢龍便同意廣三
      集團以人頭戶來貸款，本案個人戶之借款，即係由被告丙○○與林福松等人聯
      繫後始辦理，再由被告丙○○指示財務課長黃碧玉等財務處人員處理後續有關
      提供個人戶之徵信資料、對保、申請、股票質押等貸款事宜，本案除張小華以
      外之九位名義借款人均不知悉前開貸款實際情形，其等均係透過曾正仁、被告
    丙○○或張小華直接或間接通知前來對保，均不清楚貸款合約之內容。而一銀
      北臺中分行之徵信報告內容，顯示上揭十戶借款人或在其他行庫鉅額借款，或
      總負債大於總資產，年收入客觀上均不足以支付貸款本息，亦無相當之償還計
      畫，且多於存款開戶後不久即鉅額授信，被告丙○○及一銀北臺中分行林福松
      等人均知上情，竟一方仍然申請貸款，一方仍然貿然核貸一千六百萬元至一千
      九百八十萬元不等之金額，顯係就意圖為第三人不法之利益，而為違背其任務
      之行為，致生損害於本人之利益之犯行，具有犯意聯絡及行為分擔甚為明確。
      是故被告丙○○辯稱：本案實際向一銀北臺中分行借款的那段時間，伊身體不
      佳，有向公司請辭，當時主管張小華也有意培植伊之接班人，所以有關本案借
      款之洽談及辦理徵信、對保、申請等過程伊完全沒有參與，徵信報告或借款申
      請書伊也不知道是何人提供資料或填載內容，伊亦未曾通知該等人頭戶到廣三
      集團總部辦理開戶或對保手續，本案實際借款作業廣三集團另有搭配之人員在
      辦理，如果本案伊有參與，伊就會擔任借款人或保證人。伊並未跟李雙慧襄理
      表示過「順大裕公司是上市公司，有它的財務調度規畫與限制，希望以關係企
      業來借款比較方便」等話。伊是事後要支付一銀該借款利息才瞭解到本案全部
      都是用順大裕股票作為質押擔保，伊並沒有分散貸款集中使用的意思，也不知
      道一銀分行經理權限範圍是多少金額等內規云云，顯係事後畏罪飾卸之詞，不
      足採信。至於其未擔任人頭借戶乙情，尚不足推翻上開認定。至於何人於何時
      決定不支付利息及償還本金，核屬一銀損害額多寡之問題，不能因此解免被告
      丙○○前已觸犯之刑責。事證明確，被告丙○○之犯行堪予認定，應依法論科
      。
三、按背信罪係因身分而成立之罪，其共同實施或教唆幫助者，雖無此項身分，依刑
    法第三十一條第一項規定，仍以共犯論（最高法院二十八年度上字第三○六七號
    判例足參）。查另案被告林福松、羅賢龍、黃嘉健、李雙慧四人均係受一銀委任
    處理貸款事務之人，而另案被告林福松所為，係犯刑法第三百四十二條第二項、
    第一項之背信未遂罪（因林福松於本案核貸之貸款到期前即離職，倘其所核貸之
    貸款案並未延展，損害固然可能在到期後即時發生，惟能否發生損害，已因接任
    經理羅賢龍准予展期之行為而不能發生，羅賢龍展期後發生之損害，與林福松、
    黃嘉健、李雙慧共同承辦之貸款案件所為之行為並無相當因果關係，為已實施犯
    罪行為而不遂，應論以背信未遂罪）；另案被告羅賢龍、黃嘉健、李雙慧所為，
    則均係犯刑法第三百四十二條第一項之背信既遂罪。本案被告丙○○、曾正仁等
    人雖均非受一銀委任為處理事務之人，但其等就前開背信行為，與一銀林福松、
    羅賢龍、黃嘉健、李雙慧四人有犯意聯絡及行為分擔，依刑法第三十一條第一項
    規定，應以共犯論。故核被告丙○○所為，係犯刑法第三百四十二條第一項之背
    信既遂罪。被告丙○○、曾正仁、張小華等人與另案被告林福松、羅賢龍、黃嘉
    健、李雙慧等人，就附表一、二所示其等參與核貸之貸款案部分各具有犯意聯絡
    與行為分擔，為共同正犯。本案被告丙○○指示不知情之財務處財務課長黃碧玉
    等人為提供徵信資料、對保、蓋印、申請等行為，及另案被告林福松、羅賢龍、
    黃嘉健、李雙慧指示不知情之承辦人員曾淑珍、黃淑芬、陳姝君、陳素卿（各承
    辦人員詳如附表二所示）承辦前開貸款案之徵信、對保、申請、授信等業務，各
    為間接正犯。被告丙○○先後多次背信罪行、時間緊密，所犯構成要件相同罪名
    ，顯係基於概括犯意反覆為之，為連續犯，應以一罪論，並加重其刑。
四、末按連續犯之所謂出於概括犯意，必須其多次犯罪行為自始均在一個預定犯罪計
    劃以內，出於主觀上始終同一犯意之進行，若中途另有新犯意發生，縱所犯為同
    一罪名，究非連續其初發的意思，即不能成立連續犯（最高法院七十年度臺上字
    第六二九六號判例可參）。茲查本案被告丙○○因涉證券交易法之操縱上市股票
    價格及違約交割等罪，經本院九十年度上重訴字第二一號定應執行刑為有期徒刑
    七年，經上訴最高法院後，目前發回本院另案審理中。該案中雖亦起訴被告丙○
    ○於八十七年十一月間就向臺中商業銀行超貸案件有共同背信之行為，但查臺中
    商業銀行超貸案之時間，與本案（八十七年七、八月間）已相隔三、四個月之久
    ，且本案係以順大裕公司增資為由向一銀借款供廣三集團週轉使用，而一銀與廣
    三集團並無利害關係，至八十七年十一月間向臺中商業銀行借款則係為拉抬順大
    裕公司股價，而向廣三集團總裁曾正仁擔任董事長之銀行借款，二者貸款之動機
    及情節顯有不同。因此本案與前開案件起訴罪名之一固屬相同，惟難認係在一個
    預定犯罪計劃以內，出於主觀上同一犯意之進行，故本案與前開案件並無連續犯
    之裁判上一罪關係，本院自得予以審理及判決，附此說明。
五、本件公訴人之公訴意旨另以：被告丙○○、曾正仁、張小華等人均明知廣三集團
    所屬裕欣投資公司、裕華投資公司、裕寶投資公司等，均屬無營業實績之虛設公
    司，另廣正開發公司已虧損數年，廣三實業公司累積虧損已侵蝕資金，曾氏國際
    投資公司資產已呈負數，營運均不佳。且廣三集團所屬順大裕公司資金遭掏空，
    而股票價格係經非法炒作拉抬，實際價值遠低於市場交易價格，為取得資金供廣
    三集團週轉及哄抬順大裕股價，乃擬利用前開集團所屬空殼或不良公司名義貸款
    。曾正仁授意張小華與丙○○，與一銀北臺中分行林福松、羅賢龍、黃嘉健、李
    雙慧等人洽商以順大裕股票質押擔保貸款，獲林福松等人同意。曾正仁、丙○○
    、張小華等人即以前開六家公司名義，充當人頭借戶，自八十七年五月十六日起
    ，向一銀北臺中分行申請擔保貸款（貸放款資料詳如附表三所示），並分別由林
    福松、羅賢龍、黃嘉健、李雙慧等人辦理授信。林福松、羅賢龍、黃嘉健、李雙
    慧等人均明知依一銀國內營業單位經理（主任）權限授信辦法規定，經理核准放
    款權限為法人戶三千萬元內，且一銀業務處理細則（第二冊）規定，辦理授信應
    避免借、保戶相互聯保或一人承保多戶，及股票種類應分散，避免集中於單一股
    票或單一集團企業股票，以降低風險等有關授信之相關規定。且明知廣三集團利
    用人頭借戶貸款，僅提供單一股票擔保，不符貸款之授信規定，仍與曾正仁、張
    小華、丙○○等人，共同意圖為第三人之不法利益，並基於概括犯意之聯絡，指
    派徵信人員前往廣三集團總部辦理對保、徵信等，僅由各人頭借戶在空白借款約
    定書、印鑑卡上簽名，並未令其親自在申請書上各欄位簽名，借戶對實際貸款金
    額、內容並不知情，印鑑章則統由廣三集團財務處張小華、丙○○等人員保管蓋
    用，申請書各欄亦統由廣三集團財務處人員代填處理，借保戶集中在臺中市○○
    路五一○號三樓廣三集團對保，各借戶貸得款項均非供其本身使用，而係統由廣
    三集團使用，實質上貸款金額已逾擔保貸款經理權限之範圍，違背其等應忠實執
    行授信權限之職業義務，配合廣三集團利用分散貸款集中使用之脫法方式，使個
    別借戶之貸款額度均在經理權限範圍內，藉以規避總行審核，逕由林福松、羅賢
    龍依經理權限審核。前開借戶經一銀徵信結果；廣正開發公司所有不動產已在金
    融同業抵押設定二億九千五百萬元，自八十五年起開始虧損；裕欣投資公司於八
    十五年十二月股本由一億六千萬元減為一百萬元，八十七年一至八月無營業收入
    ，員工僅二人；裕華投資公司於八十六年一月股本由一億六千萬元減為一百萬元
    ，八十七一至八月份無營業收入，員工僅二人；裕寶投資公司於八十七年九月十
    六日始核准營利事業證照，至八十七年九月三十日尚無營業收入；廣三實業公司
    於八十七年累積虧損已侵蝕資本；曾氏投資公司淨值已呈負數，且無其他財產。
    前開徵信結果，均載明於貸款徵信報告中，已足以認定前開借戶或屬財務營運不
    健全或屬資力不佳，復無明確可靠之資金用途及計畫，亦無信其足以增提該行認
    可之擔保品或償還借款之能力，客觀上能否償還貸款堪虞，風險甚高；且本件借
    戶、保戶有相互聯保或一人承保多戶之情事，增加風險；又前開貸款案之擔保品
    均係順大裕公司股票，種類並未分散，集中單一股票，風險過度集中。林福松等
    人竟違背前開授信之相關規定，漠視徵信報告、聯保複保、股票單一等事實，未
    盡其職務上翔實徵信以減低風險之義務，以每股股價鑑價達六十點五元至六七點
    一一元不等計算，並以鑑定價格六成為限，核貸鉅款與前開財務不佳之人頭借戶
    。廣三集團於貸得前開款項後，旋於八十七年十一月三日至六日辦理展期，嗣即
    未再繳納利息，本金則全未清償。其質押供擔保之順大裕公司股票，因於八十七
    年十一月間發生違約交割事件，股價無量下跌，順大裕公司並辦理減資，借戶均
    無法提供其他擔保或提出償還計畫，利息亦無法收取，嚴重損害一銀之利益。因
    認被告丙○○就前開如附表三所示法人戶之貸款部分亦涉犯刑法第三百四十二條
    第一項之背信罪嫌。公訴人認被告丙○○就此部分亦涉犯背信罪嫌，無非以前開
    徵信報告之負面評價、各該貸款保戶相互保證、集中單一股票之情形等為其論據
    ，惟訊據被告丙○○堅決否認其有該部分背信情事，經查：
（一）按犯罪事實應依證據認定之，無證據不得認定犯罪事實；刑事訴訟法第一百五
      十四條第二項定有明文。另按認定不利於被告之事實，須依積極證據，苟積極
      證據不足為不利於被告事實之認定時，即應為有利於被告之認定，更不必有何
      有利之證據；刑事訴訟法上所謂認定犯罪事實之證據，係指足以認定被告確有
      犯罪之積極證據而言，該項證據自需適合於被告犯罪事實之認定，始得採為斷
      罪資料；如未能發現相當證據，或證據不足以證明，自不能以推測或擬制之方
      法，以為裁判之基礎；認定犯罪事實所憑之證據，雖不以直接證據為限，間接
      證據亦包括在內；然而無論直接或間接證據，其為訴訟上之證明，須於通常一
      般之人均不致有所懷疑，而得確信其為真實之程度者，始得據為有罪之認定，
      倘其證明尚未達到此一程度，而有合理之懷疑存在時，事實審法院復已就其心
      證上理由予以闡述，敘明其如何無從為有罪之確信，因而為無罪之判決，尚不
      得任意指為違法（最高法院三十年度上字第八一六號判例、二十九年度上字第
      三一○五號判例、七十六年度臺上字第四九八六號判例可資參照）。
（二）前開法人戶係廣三集團之關係戶，屬於廣三集團旗下企業，則該等公司所申請
      之貸款，供廣三集團使用，自無所謂人頭戶之問題。又一銀經理權限授信辦法
      第四條固規定：「對於個人及同一利害關係企業之經理權限無擔保授信，其額
      度應合併計算，並不得超過法人行號之權限額度」及第七條亦規定：「個人戶
      之借款人，其配偶及所經營之企業或公司戶其負責人，負責人之配偶及同一經
      濟利害關係企業之無擔保授信者，不得適用權限」，有前開辦法一份附卷可憑
      ，惟該等規定係針對無擔保授信而言，而本案係擔保放款，不適用前開規定，
      是難認本案法人戶之貸款部分亦有分散貸款逃避總行審查之情形。
（三）再按一銀對於擔保放款之授信業務並未規定一定要提徵保證人，有一銀八十三
      年八月二十四日一總審劃字第○九五三二號檔號四一一之一號函一紙附卷可憑
      ，是以本案是否有聯保或互保之情形，不得作為不利於被告之證據。
（四）復查本案公司戶之部分除淨值資產外，尚需考量其先後營運狀況、固定資產比
      率、近來有無增資、資金流動情形等，是以本案公訴人就本件法人戶部分僅提
      出員工太少、八十五年有虧損或減資、某段時間無營業收入、八十七年累積虧
      損已侵蝕資本、淨值呈負數等單一因素作為違背義務核貸之根據，尚難依該等
      證據認另案被告林福松等人故意違背其不予核貸之義務。
（五）又查證人曾淑珍針對本案個人戶部分曾經對另案被告李雙慧質疑以勞務所得及
      投資收益作為償債來源有困難等語，惟就其所辦理關於法人之徵信方面，並未
      質疑，業據曾淑珍於臺中市調查站及本院審理時證述明確，是以本案關於法人
      戶之貸款方面，僅足認係銀行行員行政上是否評估錯誤之行政疏失，而尚難遽
      認有違背職務之情形，應堪認定。
（六）故另案被告林福松等人該部分犯行應屬不能證明，被告丙○○即無此部分之犯
      意聯絡或行為分擔可言。是被告丙○○此部分犯行尚屬不能證明，原應為無罪
      之諭知，惟公訴人認此部分與前開論罪科刑部分有裁判上一罪之關係，是就此
      部分不另為無罪之諭知。
六、原審判決以被告丙○○之上開犯罪事證已甚明確而堪認定，乃審酌廣三集團為供
    集團資金週轉，即以人頭戶向一銀貸得鉅額款項，並以順大裕股票作為單一擔保
    品，嗣又違約交割順大裕股票，使股價劇跌，擔保比率只剩本金百分之三，復無
    增提其他擔保或具體償還計畫，預估損失僅本金部分即逾百分之九十七，造成一
    銀嚴重損失，惟曾正仁為廣三集團總裁，對此貸款案具有決策權，被告丙○○僅
    係受僱於廣三集團，依主管曾正仁、張小華等人指示行事，情節較輕等一切犯罪
    情狀，並依據刑事訴訟法第二百九十九條第一項前段，刑法第三十一條第一項、
    第二十八條、第五十六條、第三百四十二條第一項，罰金罰鍰提高標準條例第一
    條前段等規定，量處被告丙○○有期徒刑十月，其認事用法均無不合，量刑亦屬
    妥適。被告丙○○仍以前開情詞上訴否認犯罪，並指摘原審判決對其論罪科刑不
    當，請求本院改判其無罪，其上訴核無理由，應予駁回。
七、據上論斷，應依刑事訴訟法第三百六十八條，判決如主文。
本案經檢察官乙○○到庭執行職務。
中      華      民      國　    九十四     年     五      月    十一　　日
                                臺灣高等法院臺中分院刑事第三庭
                                      審判長法　官　江　錫　麟
                                      　　　法　官  胡　忠　文
                                      　　　法　官　廖　柏　基
右正本證明與原本無異。
不得上訴。
　　　　　　　　　　　　　　　　　　　　　　書記官　詹  錫　朋
中      華      民      國　    九十四     年     五      月    十二　　日
附錄本案論罪科刑法條全文：
刑法第三百四十二條：
為他人處理事務，意圖為自己或第三人不法之利益，或損害本人之利益，而為違背其
任務之行為，致生損害於本人之財產或其他利益者，處五年以下有期徒刑、拘役或科
或併科一千元以下罰金。
前項之未遂犯罰之。
                          　　　　　　　　　　　　　　　　　　　　　　　Ｒ
附表一：
廣三集團人頭借戶貸放明細表
┌────┬─────┬────┬────┬────┬───┬─────┬───────┬────┬─────┬───────────┐
│借戶名稱│ 借款金額 │ 初貸日 │最後繳息│質押擔保│申貸時│申貸時質押│89/7/25       │89/9/14 │89/9/14   │　備 　　　      考   │
│        │  〔Ａ〕  │        │日      │品順大裕│順大裕│擔保品順大│質押擔保品順大│金融檢查│金融檢查日│                      │
│        │          │        │        │股票數（│股票每│裕股票鑑估│裕股票減資84.2│日質押擔│頂估本金損│                      │
│        │          │        │        │股）[Ｂ]│股鑑價│總額〔Ｄ〕│8%後股票數股（│保品順大│失〔Ｇ〕  │                      │
│        │          │        │        │        │（元）│　　　　　│股）〔Ｅ〕　　│裕股票（│　　　　  │                      │
│        │          │        │        │        │〔Ｃ〕│          │　　　　　　　│收盤價5.│          │                      │
│        │          │        │        │        │　　　│　　　　  │　　　　　　　│60元）鑑│          │                      │
│        │          │        │        │        │　　　│　　　　  │　　　　　　　│估總額　│          │                      │
│        │          │        │        │        │　　　│　　　　  │　　　　　　　│〔Ｆ〕　│          │                      │
├────┼─────┼────┼────┼────┼───┼─────┼───────┼────┼─────┼───────────┤
│        │          │        │        │        │      │  Ｂ*Ｃ   │B*(100-84.28)%│ Ｅ*5.6 │　Ａ－Ｆ　│                      │
├────┼─────┼────┼────┼────┼───┼─────┼───────┼────┼─────┼───────────┤
│何忠義  │16,000,000│87/8/1  │87/11/3 │520,000 │ 63.50│33,020,000│  81,744      │ 457,766│15,542,234│87/8/1原貸10,000,000  │
│        │          │        │        │        │      │  │              │        │          │87/9/2再貸6,000,000   │
├────┼─────┼────┼────┼────┼───┼─────┼───────┼────┼─────┼───────────┤
│陳靜坤  │19,000,000│87/8/1  │87/11/3 │520,000 │ 63.50│33,020,000│  81,744      │ 457,766│18,542,234│                      │
├────┼─────┼────┼────┼────┼───┼─────┼───────┼────┼─────┼───────────┤
│張小華  │18,800,000│87/8/3  │87/11/3 │520,000 │ 63.50│33,020,000│  81,744      │ 457,766│18,342,234│87/8/3原貸18,800,000  │
│        │          │        │        │        │      │          │              │        │          │87/9/10償還12,000,000 │
│        │          │        │        │        │      │          │              │        │          │87/9/18再還12,000,000 │
├────┼─────┼────┼────┼────┼───┼─────┼───────┼────┼─────┼───────────┤
│黃碧玉  │19,800,000│87/8/3  │87/11/3 │520,000 │ 67.00│34,840,000│  81,744      │ 457,766│19,342,234│87/8/3原貸18,800,000  │
│        │          │        │        │        │      │          │              │        │          │87/9/10償還9,000,000  │
│        │          │        │        │        │      │          │              │        │          │87/9/11再貸8,000,000  │
│        │          │        │        │        │      │          │              │        │          │87/9/14再貸2,000,000  │
├────┼─────┼────┼────┼────┼───┼─────┼───────┼────┼─────┼───────────┤
│楊淑瑤  │18,800,000│87/8/3  │87/11/3 │520,000 │ 63.50│33,020,000│  81,744      │ 457,766│18,342,234│                      │
├────┼─────┼────┼────┼────┼───┼─────┼───────┼────┼─────┼───────────┤
│蔡美蘭  │17,700,000│87/8/3  │87/11/3 │490,000 │ 67.11│32,883,900│  77,028      │ 431,357│17,268,643│87/8/3原貸17,700,000  │
│        │          │        │        │        │      │          │              │        │          │87年間償還7,500,000   │
│        │          │        │        │        │      │          │              │        │          │87/9/15再貸7,500,000  │
├────┼─────┼────┼────┼────┼───┼─────┼───────┼────┼─────┼───────────┤
│林翠郁  │18,800,000│87/8/5  │87/11/5 │520,000 │ 60.50│34,460,000│  81,744      │ 457,766│18,342,234│87/8/5原貸18,800,000  │
│        │          │        │        │        │      │          │              │        │          │87年間償還10,000,000  │
│        │          │        │        │        │      │          │              │        │          │87/9/14再貸10,000,000 │
├────┼─────┼────┼────┼────┼───┼─────┼───────┼────┼─────┼───────────┤
│陳佩雲  │18,800,000│87/8/5  │87/11/5 │520,000 │ 60.50│34,460,000│  81,744      │ 457,766│18,342,234│87/8/5原貸18,800,000  │
│        │          │        │        │        │      │          │              │        │          │87年間償還10,000,000  │
│        │          │        │        │        │      │          │              │        │          │87/9/15再貸10,000,000 │
├────┼─────┼────┼────┼────┼───┼─────┼───────┼────┼─────┼───────────┤
│林政權  │18,200,000│87/8/6  │87/11/6 │520,000 │ 61.00│31,720,000│  81,744      │ 457,766│17,742,234│                      │
├────┼─────┼────┼────┼────┼───┼─────┼───────┼────┼─────┼───────────┤
│謝雪如  │19,000,000│87/9/15 │87/11/1 │520,000 │ 67.11│34,897,200│  81,744      │ 457,766│18,542,234│                      │
└────┴─────┴────┴────┴────┴───┴─────┴───────┴────┴─────┴───────────┘
附表二：
甲○○○○分行辦理廣三集團借戶徵授信經辦人員明細表
┌───┬────────┬────┬────┬───────────────┐
│授信戶│ 授　信　資　料 │一銀提供│日　  期│　　銀　行　經　辦　人　員　　│
│      │                │資料頁碼│        │                              │
├───┼────────┼────┼────┼───────────────┤
│何忠義│借款申請書      │293-295 │87/08/01│林福松、黃嘉健、李雙慧、陳妹君│
│      │授信申請書      │        │        │                              │
│      ├────────┼────┼────┼───────────────┤
│      │借款展期申請書  │296-298 │87/11/02│羅賢龍、黃嘉健、李雙慧、陳素卿│
│      ├────────┼────┼────┼───────────────┤
│      │借款申請書      │299-301 │87/09/02│羅賢龍、黃嘉健、陳素卿        │
│      │授信申請書    │        │87/09/02│                              │
│      ├────────┼────┼────┼───────────────┤
│      │徵信報告        │308-309 │87/07/30│林福松、黃嘉健、李雙慧、曾淑珍│
│      ├────────┼────┼────┼───────────────┤
│      │徵信報告　　　  │310-311 │87/05/14│林福松、黃嘉健、李雙慧、黃淑芬│
│      │（保證人曾正仁）│        │        │                              │
├───┼────────┼────┼────┼───────────────┤
│陳靜坤│借款申請書      │208-210 │87/08/01│林福松、黃嘉健、李雙慧、陳妹君│
│      │授信申請書      │        │87/08/01│                              │
│      ├────────┼────┼────┼───────────────┤
│      │借款展期申請書  │211-213 │87/11/02│羅賢龍、黃嘉健、李雙慧、陳素卿│
│      ├────────┼────┼────┼───────────────┤
│      │徵信報告        │217-218 │87/05/13│羅賢龍、黃嘉健、李雙慧、黃淑芬│
│      ├────────┼────┼────┼───────────────┤
│      │徵信報告        │219-220 │87/05/14│林福松、黃嘉健、李雙慧、黃淑芬│
│      │（保證人曾正仁）│        │        │                              │
│      ├────────┼────┼────┼───────────────┤
│      │徵信報告　　　  │221-222 │87/07/30│林福松、黃嘉健、李雙慧、曾淑珍│
│      │（保證人何忠義）│        │        │                              │
├───┼────────┼────┼────┼───────────────┤
│張小華│借款申請書      │250-252 │87/08/03│林福松、黃嘉健、李雙慧、陳妹君│
│      │授信申請書      │        │87/08/03│                              │
│      ├────────┼────┼────┼───────────────┤
│      │借款展期申請書  │253-255 │87/11/03│羅賢龍、黃嘉健、李雙慧、陳素卿│
│      ├────────┼────┼────┼───────────────┤
│      │借款申請書      │256-257 │87/09/18│羅賢龍、黃嘉健、李雙慧、陳妹君│
│      │授信申請書      │        │87/09/18│                              │
│      ├────────┼────┼────┼───────────────┤
│      │徵信報告        │265-266 │87/07/30│林福松、黃嘉健、李雙慧、曾淑珍│
│      ├────────┼────┼────┼───────────────┤
│      │徵信報告　　　  │267-268 │87/07/30│林福松、黃嘉健、李雙慧、曾淑珍│
│      │（保證人黃碧玉）│        │        │                              │
│      ├────────┼────┼────┼───────────────┤
│      │徵信報告　　　  │269-270 │87/05/14│林福松、黃嘉健、李雙慧、黃淑芬│
│      │（保證人曾正仁）│        │        │                              │
├───┼────────┼────┼────┼───────────────┤
│林翠郁│借款申請書      │171-173 │87/08/05│羅賢龍、黃嘉健、李雙慧、陳妹君│
│      │授信申請書      │        │87/08/05│                  │
│      ├────────┼────┼────┼───────────────┤
│      │借款展期申請書  │175-177 │87/11/05│羅賢龍、李雙慧、陳妹君        │
│      ├────────┼────┼────┼───────────────┤
│      │借款申請書      │178-180 │        │羅賢龍、黃嘉健、李雙慧、陳妹君│
│      │授信申請書      │        │        │                              │
│      ├────────┼────┼────┼───────────────┤
│      │徵信報告        │187-188 │87/07/30│林福松、黃嘉健、李雙慧、曾淑珍│
│      ├────────┼────┼────┼───────────────┤
│      │徵信報告　　　  │189-190 │87/07/30│林福松、黃嘉健、李雙慧、曾淑珍│
│      │（保證人陳佩雲）│        │        │                              │
│      ├────────┼────┼────┼───────────────┤
│      │徵信報告　　　  │191-192 │87/05/14│林福松、黃嘉健、李雙慧、黃淑芬│
│      │（保證人曾正仁）│        │        │                              │
├───┼────────┼────┼────┼───────────────┤
│黃碧三│借款申請書      │223-225 │87/08/03│林松福、黃嘉健、李雙慧、陳妹君│
│      │授信申請書      │        │87/08/03│                              │
│      ├────────┼────┼────┼───────────────┤
│      │借款展期申請書  │226-228 │87/11/03│羅賢龍、黃嘉健、李雙慧、陳妹君│
│      ├────────┼────┼────┼───────────────┤
│      │借款申請書      │229-234 │87/09/11│羅賢龍、黃嘉健、李雙慧、陳妹君│
│      │授信申請書      │        │87/09/11│                              │
│      ├────────┼────┼────┼───────────────┤
│      │借款申請書      │232-234 │87/09/14│羅賢龍、黃嘉健、李雙慧、陳妹君│
│      │授信申請書      │        │87/09/14│                              │
│      ├────────┼────┼────┼───────────────┤
│      │徵信報告        │244-245 │87/07/30│林福松、黃嘉健、李雙慧、曾淑珍│
│      ├────────┼────┼────┼───────────────┤
│      │徵信報告　　　  │246-247 │87/05/14│林福松、黃嘉健、李雙慧、黃淑芬│
│      │（保證人曾正仁）│        │        │                              │
│      ├────────┼────┼────┼───────────────┤
│      │徵信報告　　　  │248-249 │87/07/30│林福松、黃嘉健、李雙慧、曾淑珍│
│      │（保證人張小華）│        │        │                              │
├───┼────────┼────┼────┼───────────────┤
│楊淑瑤│借款申請書      │110-112 │87/08/03│林松福、黃嘉健、李雙慧、陳妹君│
│      │授信申請書      │        │87/08/03│                              │
│      ├────────┼────┼────┼───────────────┤
│      │借款展期申請書  │113-115 │87/11/03│羅賢龍、黃嘉健、李雙慧、陳素卿│
│      ├────────┼────┼────┼───────────────┤
│      │徵信報告        │121-122 │87/07/30│林福松、黃嘉健、李雙慧、曾淑珍│
│      ├────────┼────┼────┼───────────────┤
│      │徵信報告　　　  │123-124 │87/07/30│林福松、黃嘉健、李雙慧、黃淑芬│
│      │（保證人蔡美蘭）│        │        │                              │
│      ├────────┼────┼────┼───────────────┤
│      │徵信報告　　　  │125-126 │87/04/07│林福松、黃嘉健、李雙慧、黃淑芬│
│      │（保證人林錫男）│        │        │                              │
│      ├────────┼────┼────┼───────────────┤
│      │徵信報告　　　  │127-128 │87/07/30│林福松、黃嘉健、李雙慧、曾淑珍│
│      │（保證人蔡美蘭）│        │        │                              │
├───┼────────┼────┼────┼───────────────┤
│陳佩雲│借款申請書      │129-131 │87/08/05│羅賢龍、黃嘉健、李雙慧、陳妹君│
│      │授信申請書      │        │87/08/05│                              │
│      ├────────┼────┼────┼───────────────┤
│      │借款展期申請書  │132-134 │87/11/05│羅賢龍、李雙慧、陳妹君        │
│      ├────────┼────┼────┼───────────────┤
│      │借款申請書      │135-137 │87/09/15│羅賢龍、黃嘉健、李雙慧、陳妹君│
│      │授信申請書      │        │87/09/15│                              │
│      ├────────┼────┼────┼───────────────┤
│      │徵信報告        │147-148 │87/07/30│林福松、黃嘉健、李雙慧、曾淑珍│
│      ├────────┼────┼────┼───────────────┤
│      │徵信報告　　　  │149-150 │87/04/07│林福松、黃嘉健、李雙慧、曾淑珍│
│      │（保證人林錫男）│        │        │                              │
│      ├────────┼────┼────┼───────────────┤
│      │徵信報告　　　  │151-152 │87/07/30│林福松、黃嘉健、李雙慧、曾淑珍│
│      │（保證人林翠郁）│        │        │                              │
├───┼────────┼────┼────┼───────────────┤
│蔡美蘭│借款申請書      │271-273 │87/08/03│林福松、黃嘉健、李雙慧、陳妹君│
│      │授信申請書      │        │87/08/03│                              │
│      ├────────┼────┼────┼───────────────┤
│      │借款展期申請書  │274-276 │87/11/03│羅賢龍、黃嘉健、李雙慧、陳妹君│
│      ├────────┼────┼────┼───────────────┤
│      │借款申請書      │277-279 │87/09/15│羅賢龍、黃嘉健、李雙慧、陳妹君│
│      │授信申請書      │        │87/09/15│                              │
│      ├────────┼────┼────┼───────────────┤
│      │徵信報告        │287-288 │87/07/30│林福松、黃嘉健、李雙慧、曾淑珍│
│      ├────────┼────┼────┼───────────────┤
│      │徵信報告　　　  │289-290 │87/07/30│林福松、黃嘉健、李雙慧、曾淑珍│
│      │（保證人楊淑瑤）│        │        │                              │
│      ├────────┼────┼────┼───────────────┤
│      │徵信報告　　　  │291-292 │87/04/07│林福松、黃嘉健、李雙慧、曾淑珍│
│      │（保證人林錫男）│        │        │                              │
├───┼────────┼────┼────┼───────────────┤
│林政權│借款申請書      │193-195 │87/08/06│黃嘉健、李雙慧、陳妹君        │
│      │授信申請書      │        │87/08/06│                              │
│      ├────────┼────┼────┼───────────────┤
│      │借款展期申請書  │196-198 │87/11/06│羅賢龍、黃嘉健、陳妹君        │
│      ├────────┼────┼────┼───────────────┤
│      │徵信報告        │202-203 │87/07/30│林福松、黃嘉健、李雙慧、曾淑珍│
│      ├────────┼────┼────┼───────────────┤
│      │徵信報告　　　  │204-205 │87/04/07│林福松、黃嘉健、李雙慧、曾淑珍│
│      │（保證人林錫男）│        │        │                              │
│      ├────────┼────┼────┼───────────────┤
│      │徵信報告　　　  │206-207 │87/07/30│林福松、黃嘉健、李雙慧、曾淑珍│
│      │（保證人謝雪如）│        │        │                              │
├───┼────────┼────┼────┼───────────────┤
│謝雪如│借款申請書      │153-154 │87/08/01│林福松、黃嘉健、李雙慧、陳妹君│
│      │授信申請書      │        │        │                              │
│      ├────────┼────┼────┼───────────────┤
│      │借款申請書      │155-157 │87/09/15│羅賢龍、黃嘉健、李雙慧、陳妹君│
│      │授信申請書      │        │87/09/15│                              │
│      ├────────┼────┼────┼───────────────┤
│      │徵信報告        │165-166 │87/07/30│林福松、黃嘉健、李雙慧、曾淑珍│
│      ├────────┼────┼────┼───────────────┤
│      │徵信報告　　　  │167-168 │87/04/07│林福松、黃嘉健、李雙慧、曾淑珍│
│      │（保證人林錫男）│        │        │                              │
│      ├────────┼────┼────┼───────────────┤
│      │徵信報告　　　  │169-170 │87/07/30│林福松、黃嘉健、李雙慧、曾淑珍│
│      │（保證人楊淑瑤）│        │        │                              │
└───┴────────┴────┴────┴───────────────┘
附表三：
┌───┬────────┬────┬────┬───────────────┐
│授信戶│ 授　信　資　料 │一銀提供│日　  期│　　銀　行　經　辦　人　員　　│
│      │                │資料頁碼│        │                              │
├───┼────────┼────┼────┼───────────────┤
│廣正開│借款申請書      │88-90   │87/05/16│林福松、黃嘉健、李雙慧、陳妹君│
│發股份│授信申請書      │        │87/05/16│                              │
│有限公├────────┼────┼────┼───────────────┤
│司    │借款展期申請書  │91-93   │87/08/17│羅賢龍、黃嘉健、李雙慧、陳妹君│
│      ├────────┼────┼────┼───────────────┤
│      │借款展期申請書  │94-96   │87/11/16│羅賢龍、黃嘉健、陳妹君        │
│      ├────────┼────┼────┼───────────────┤
│      │徵信報告        │100-105 │87/05/13│林福松、黃嘉健、李雙慧、黃淑芬│
│      ├────────┼────┼────┼───────────────┤
│      │徵信報告　　　  │106-107 │87/05/13│林福松、黃嘉健、李雙慧、黃淑芬│
│      │（保證人陳靜坤）│        │        │                              │
│      ├────────┼────┼────┼───────────────┤
│      │徵信報告　　　  │108-109│87/05/14│林福松、黃嘉健、李雙慧、黃淑芬│
│      │（保證人曾正仁）│        │        │                              │
├───┼────────┼────┼────┼───────────────┤
│裕欣投│借款申請書      │19-21   │87/09/30│羅賢龍、黃嘉健、李雙慧、陳妹君│
│資股份│授信申請書      │        │87/09/30│                              │
│有限公├────────┼────┼────┼───────────────┤
│司    │徵信報告        │25-32   │87/09/21│羅賢龍、黃嘉健、李雙慧、曾淑珍│
│      ├────────┼────┼────┼───────────────┤
│      │徵信報告        │33-34   │87/09/21│羅賢龍、黃嘉健、李雙慧、曾淑珍│
│      │（保證人顏英杰）│        │        │                              │
│      ├────────┼────┼────┼───────────────┤
│      │徵信報告　　　  │35-36   │87/05/14│林福松、黃嘉健、李雙慧、黃淑芬│
│      │（保證人曾正仁）│        │        │  │
├───┼────────┼────┼────┼───────────────┤
│裕華投│借款申請書      │52-54   │87/09/30│羅賢龍、黃嘉健、李雙慧、曾淑珍│
│資股份│授信申請書      │        │87/09/30│                              │
│有限公├────────┼────┼────┼───────────────┤
│司    │徵信報告        │58-65   │87/09/21│羅賢龍、黃嘉健、李雙慧、曾淑珍│
│      ├────────┼────┼────┼───────────────┤
│      │徵信報告        │84-85   │87/09/18│羅賢龍、黃嘉健、李雙慧、曾淑珍│
│      │（保證人謝雪如）│        │        │                              │
│      ├────────┼────┼────┼───────────────┤
│      │徵信報告　　　  │86-87   │87/05/14│林福松、黃嘉健、李雙慧、黃淑芬│
│      │（保證人曾正仁）│        │        │                              │
├───┼────────┼────┼────┼───────────────┤
│裕寶投│借款申請書      │37-39  │87/09/30│羅賢龍、黃嘉健、李雙慧、陳妹君│
│資股份│授信申請書      │        │87/09/30│                              │
│有限公├────────┼────┼────┼───────────────┤
│司    │徵信報告        │44-49   │87/09/25│羅賢龍、黃嘉健、李雙慧、黃淑芬│
│      ├────────┼────┼────┼───────────────┤
│      │徵信報告        │50-51   │87/09/25│羅賢龍、黃嘉健、李雙慧、黃淑芬│
│      │（保證人蔡來儀）│        │        │                              │
├───┼────────┼────┼────┼───────────────┤
│廣三實│借款申請書      │66-68   │87/09/30│羅賢龍、黃嘉健、李雙慧、陳妹君│
│業股份│授信申請書      │        │87/09/30│                              │
│有限公├────────┼────┼────┼───────────────┤
│司    │徵信報告        │72-79   │87/09/25│羅賢龍、黃嘉健、李雙慧、黃淑芬│
│      ├────────┼────┼────┼───────────────┤
│      │徵信報告        │80-81   │87/09/25│羅賢龍、黃嘉健、李雙慧、黃淑芬│
│      │（保證人王天送）│        │        │                              │
│      ├────────┼────┼────┼───────────────┤
│      │徵信報告　　　  │82-83   │87/05/14│林福松、黃嘉健、李雙慧、黃淑芬│
│      │（保證人曾正仁）│        │        │                              │
├───┼────────┼────┼────┼───────────────┤
│曾氏國│借款申請書      │1-3     │87/10/23│羅賢龍、黃嘉健、李雙慧、陳妹君│
│際投資│授信申請書      │        │87/10/23│                              │
│股份有├────────┼────┼────┼───────────────┤
│限公司│徵信報告        │7-14    │87/10/19│羅賢龍、黃嘉健、李雙慧、黃淑芬│
│      ├────────┼────┼────┼───────────────┤
│      │徵信報告        │15-16   │87/10/19│羅賢龍、黃嘉健、李雙慧、黃淑芬│
│      │（保證人葉春樹）│    │        │                              │
│      ├────────┼────┼────┼───────────────┤
│      │徵信報告　　　  │17-18   │87/05/14│林福松、黃嘉健、李雙慧、黃淑芬│
└───┴────────┴────┴────┴───────────────┘
                                                                     Ｒ
